【裁判字號】    94,自緝,466
【裁判日期】    950720
【裁判案由】    詐欺
【裁判全文】
臺灣臺中地方法院刑事判決      九十四年度自緝字第四六六號
自  訴  人  丙○○
被      告  甲○○
上列被告因詐欺案件，經自訴人提起自訴，本院判決如下：
    主    文
甲○○無罪。
    理    由
一、自訴意旨略以：被告甲○○與其夫林永棋（俟緝獲後另行審
    結）開設吉思密公司，經銷嬰兒用品，對外誇稱業務良好，
    除擁有該公司坐落在台中縣大里巿東昇路四六號面積達四百
    坪之廠房外，在桃園縣八德巿也有價值不斐之不動產，並勾
    結羅興華、呂玟欣夫婦（以上二人俟緝獲後另行審結），而
    由林永棋擔任會首，邀自訴人參加其所召集之互助會，自訴
    人不知有異，也參加一會，連同會首在內，共計十會，會期
    自民國八十七年十月十日起至八十八年六月十日止，每會三
    十萬元，採內標制，於八十七年九月二十九日在台中巿東區
    新天地餐廳一次開標，決定各次得標人及得標金額，再由會
    員預先開立支票以支付會款。惟會單中編號2之三林公司、
    編號7之安航公司、編號10之萊得公司並未入會；另編號8之
    台昇公司、編號9之周昆山為人頭，均由呂玟欣代為投標，
    且由呂玟欣開立其個人支票以給付會款。嗣因上開互助會於
    八十七年十月間倒會後，始為自訴人查悉上情。因認被告涉
    有刑法第二百十六條、第二百十條之行使偽造私文書罪及同
    法第三百三十九條第一項之詐欺取財罪。
二、按犯罪事實應依證據認定之，無證據不得認定犯罪事實，為
    刑事訴訟法第一百五十四條第二項所明定；又不能證明被告
    犯罪者，應諭知無罪之判決，此項規定於自訴程序準用之，
    同法第三百零一條第一項、第三百四十三條亦各有明文。次
    按認定不利於被告之事實，須依積極證據，苟積極證據不足
    為不利於被告事實之認定時，即應為有利於被告之認定，更
    不必有何有利之證據；且認定犯罪事實所憑之證據，雖不以
    直接證據為限，間接證據亦包括在內，然而無論直接或間接
    證據，其為訴訟上之證明，須於通常一般人均不致有所懷疑
    ，而得確信為真實之程度者，始得據為有罪之認定；以上各
    有最高法院三十年上字第八一六號、七十六年台上字第四九
    八六號等判例意旨可資參酌。再者，刑法第三百三十九第一
    項詐欺罪之成立，以意圖為自己或第三人不法所有，以詐術
    使人將本人或第三人之物交付為要件。所謂以詐術使人交付
    ，必須被詐欺人因詐術而陷於錯誤，若其所用方法，不能認
    為詐術，亦不致使人陷於錯誤，即不構成該罪，則為最高法
    院四十六年台上字第二六０號判例意旨闡釋甚明。
三、自訴人丙○○指稱被告甲○○涉有前開詐欺取財罪嫌，無非
    是以上開互助會之會單影本一紙及坐落在桃園縣八德巿桃德
    段第四七三地號之土地登記謄本、同地段第四五一建號之建
    物登記謄本等各一件為憑。惟被告經本院訊問後，堅決否認
    涉有自訴人所指詐欺之犯行，辯稱：她不曾與自訴人接觸，
    關於上開互助會之召集、開標、收取會款等事務，均為其夫
    林永棋個人所為，她並未參與等語。經查：
    (一)自訴人雖提出會單影本一紙，而可認其確有參加由林永棋
      擔任會首之上述互助會，惟徒以此件會單影本為憑，尚不
      足以斷定被告或林永棋等人有其所指行使偽造私文書及詐
      欺取財等犯行；此外，自訴人並未再進一步舉證以實其說
      ，則被告即應受有利之認定。
    (二)況依上述會單影本之記載，吉思密公司之林永棋固然擔任
      會首，但被告並非會員；本件復無其他證據可認被告與此
      件互助會之召集、開標或會款之收取、支付有何關聯；故
      本院無法僅因自訴人單方面之指訴即可認定被告有何與林
      永棋、羅興華、呂玟欣等人共同行使偽造私文書及詐欺取
      財之犯行。
    (三)自訴人雖有再提出坐落在桃園縣八德巿桃德段第四七三地
      號之土地登記謄本及同地段第四五一建號之建物登記謄本
      等各一件，指稱因被告與其夫林永棋持以對他誇稱財力雄
      厚，他才受騙加入互助會云云。惟被告否認曾與自訴人接
      觸，自訴人復未舉證證明被告與該互助會有何關聯等事實
      ，俱見前述；在上述情形下，自訴人所提出之登記謄本除
      可表彰其財產主體及有無設定擔保等事實外，尚不足認係
      被告所施用之詐術。
四、綜合前述，因自訴人不能證明被告確有其所指行使偽造私文
    書及詐欺取財等行為，被告之犯罪嫌疑顯有不足，故依上開
    刑事訴訟法之規定，諭知無罪之判決。
五、末查本件自訴為丙○○及乙○○所共同提起，關於自訴人乙
    ○○所訴部分，因乙○○屢經傳喚無著，本院將另行審結，
    併予敘明。
據上論斷，應依刑事訴訟法第三百四十三條、第三百零一條第一
項，判決如主文。
中    華    民    國    95    年    7     月    20    日
                  刑事第十二庭  審判長法  官  王鏗普
                                      法  官  唐敏寶
                                      法  官  莊深淵
上正本證明與原本無異。
如不服本判決，應於送達後十日內向本院提出上訴狀（須附繕本
），上訴於台灣高等法院台中分院。
                                      書記官  黃英寬
中    華    民    國    95    年    7     月    20    日


司法院資訊處製作；財團法人民間司法改革基金會備份。
